臺灣高等法院刑事裁定
110年度毒抗字第1221號
抗  告  人
即  被  告  陳唯翔


上列抗告人即被告因違反毒品危害防制條例案件，不服臺灣新北
地方法院110年度毒聲字第1452號，民國110年7月6日裁定（聲請
案號：臺灣新北地方檢察署110年度聲觀字第1279號），提起抗
告，本院裁定如下：
    主  文
抗告駁回。
    理  由
一、原裁定意旨略以：抗告人即被告陳唯翔基於施用第二級毒品
    甲基安非他命之犯意，於民國110年1月18日晚間7時許，為
    警採尿時回溯96小時內某時許，在不詳處所，以不詳方式施
    用甲基安非他命1次。嗣於同年1月18日下午5時許，在新北
    市○○區○○路00號前，因行跡可疑為警盤查，經其同意搜索後
    ，當場扣得甲基安非他命1包（毛重3.28公克），復經其同
    意採集尿液送驗，結果呈安非他命類、甲基安非他命陽性反
    應而查悉上情。被告固否認其有於110年1月18日晚間7時許
    為警採尿回溯96小時內施用第二級毒品，惟查，被告於110
    年1月18日晚間7時許為警經其同意採尿送驗後，鑑驗結果確
    呈安非他命及甲基安非他命陽性反應，有勘察採證同意書、
    新北市政府警察局受採集尿液檢體人姓名及檢體編號對照表
    （檢體編號：I0000000號）、台灣檢驗科技股份有限公司11
    0年1月29日濫用藥物檢驗報告在卷可稽（見毒偵卷第21至22
    頁、第37頁）。又目前常用檢驗尿液中是否含毒品反應之方
    法，有免疫分析法及氣相層析法兩類。尿液初步檢驗係採用
    免疫分析法，由於該分析法對結構類似之成分，亦可能產生
    反應，故初步檢驗呈陽性反應者，需再採用另一種不同分析
    原理之檢驗方法即氣相層析法進行確認。而經行政院衛生福
    利部認可之濫用藥物尿液檢驗機構採用上開方法進行確認者
    ，均不致發生偽陽性反應；復甲基安非他命經口服投與後約
    70％於24小時內自尿中排出，約90％於96小時內自尿中排出，
    且由於甲基安非他命成分之檢出與其投與方式、投與量、個
    人體質、採尿時間與檢測儀器之精密度等諸多因素有關，因
    此僅憑尿液中呈甲基安非他命陽性反應，並無法確實推算吸
    食時間距採集時間之長短，惟依上述資料推斷，最長可能不
    會超過4日等情，為法院辦理施用毒品案件職務上已知。因
    此，被告於前揭所示時間為警採集之尿液檢體，經以氣相層
    析/質譜儀法進行確認檢驗後，就為警所採集之尿液檢體呈
    安非他命、甲基安非他命陽性反應，已可排除尿液中檢出安
    非他命、甲基安非他命偽陽性反應之可能。復被告於110年1
    月間並無入出境臺灣之紀錄，有被告入出境資訊連結作業資
    料在卷可查。是本案事證明確，被告有於110年1月18日晚間
    7時許，為警採尿時回溯96小時內某時許，在臺灣不詳處所
    ，以不詳方式施用第二級毒品甲基安非他命之犯行，已堪認
    定。被告前未曾因毒品案件經送觀察、勒戒，有本院被告前
    案紀錄表在卷可按，是被告為初犯施用第二級毒品犯行。又
    被告另涉犯槍砲彈藥刀械管制條例案件經一審判處有期徒刑
    7年6月，現正上訴中，不適合為附命完成戒癮治療之緩起訴
    處分，原審法院就檢察官本件聲請之裁量為形式上審查，未
    見檢察官之判斷有違背法令、事實認定有誤或其裁量有重大
    明顯瑕疵之處，爰依毒品危害防制條例第20條第1項及觀察
    勒戒處分執行條例第3條第1項之規定，裁定被告應送勒戒處
    所觀察、勒戒等語。
二、抗告意旨略以：抗告人希望可以自行治療，因抗告人決心不
    再碰毒品，為躲避毒友及與未婚妻重新一起生活，也因新北
    疫情嚴重遲遲無法穩定工作，因而離開新北到雲林台西做太
    陽能工程，當初也說可以到雲林治療，目前家中因父親身有
    殘疾，母親患有癌症，均年邁70歲，抗告人為家中獨子，未
    婚妻懷孕6個多月，生活重擔均由抗告人負擔，若抗告人不
    在，房租付不出來，父母親也無法生活，請給抗告人一個自
    新機會等語。
三、經查：
㈠、被告雖於警詢、偵查中供稱被查獲前最近一次是於110年1月1
    3日晚間施用甲基安非他命，未承認於110年1月18日晚間7時
    許為警採尿回溯96小時內之某時許，有施用第二級毒品甲基
    安非他命之犯行，惟依上開濫用藥物檢驗報告所載（見毒偵
    卷第39頁），被告為警所採尿液經檢出之安非他命濃度為15
    95ng/ml、甲基安非他命濃度則為11966ng/ml，而行政院衛
    生福利部依毒品危害防制條例第33條之1第3項所訂定之濫用
    藥物尿液檢驗作業準則第18條第1項規定，以氣相層析質譜
    儀分析方法進行確認檢驗結果，甲基安非他命500ng/mL且其
    代謝物安非他命之濃度在100ng/mL以上者，應判定為陽性。
    本件被告上開尿液檢驗報告中，甲基安非他命、安非他命之
    濃度均超出閾值甚多，顯非其所稱110年1月13日施用甲基安
    非他命經代謝後之殘值，足見被告應於110年1月18日晚間7
    時許為警採驗尿液回溯96小時內之某時許，確有施用毒品甲
    基安非他命甚明。
㈡、又被告未曾因施用毒品經法院裁定送觀察、勒戒或強制戒治
    等保安處分，有本院被告前案紀錄表在卷可憑，是原審依毒
    品危害防制條例第20條第1項及觀察勒戒處分執行條例第3條
    第1項之規定，諭知被告應送勒戒處所觀察、勒戒，於法尚
    無不合。
四、被告雖以前詞提起抗告，惟查：
㈠、按97年4月30日修正公布之毒品危害防制條例第24條第1項，
    採行「觀察、勒戒」與「緩起訴之戒癮治療」並行之雙軌模
    式；上開立法政策既係以併行之雙軌模式，應認有賦與檢察
    官依裁量行使之職權，而檢察官是否給予施用毒品者為附命
    完成戒癮治療之緩起訴處分，自得本於毒品危害防制條例第
    24條之規定及立法目的，依行政院所頒之「毒品戒癮治療實
    施辦法及完成治療認定標準」，選擇實施對象、內容、方式
    與執行之醫療機構，妥為斟酌、裁量而決定，法院原則上應
    尊重檢察官職權之行使，僅就檢察官之判斷有違背法令、事
    實認定有誤或其裁量有重大明顯瑕疵等事項為有限度之低密
    度審查（最高法院103年度台上字第2464號判決意旨及本院
    暨所屬法院106年法律座談會刑事類提案第37號研討結論意
    旨參照）。又所謂檢察官之裁量具有重大明顯之瑕疵，乃就
    裁量決定之程序加以形式上觀察，不能有擅斷、恣意或濫權
    等明顯不當之情事，實體上則應檢視法定要件與個案事實有
    無欠缺合理關聯性或所為之裁量有無超越法律授權範圍等，
    是即便司法原則上應尊重檢察官行使職權之裁量結果，但絕
    非該裁量形成之程序不受任何司法審查，法院應綜合全偵查
    卷證予以認定程序上有無重大明顯瑕疵，方能符合雙軌制當
    初賦予檢察官法定職權，裁量選用初犯施用毒品罪者最適合
    之處遇方式之原始目的與立法意旨。
㈡、被告前因違反槍砲彈藥刀械管制條例案件，經原審法院於109
    年11月12日以108年度重訴字第38號判決應執行有期徒刑7年
    6月在案，現正上訴本院中，有該案判決書及本院被告前案
    紀錄表在卷可稽，檢察官考量被告有毒品戒癮治療實施辦法
    及完成治療認定標準第2條第2項第1款所定「因故意犯他罪
    ，經檢察官提起公訴」之不適合為附命完成戒癮治療之緩起
    訴處分之情形，因而聲請原審法院裁定將被告送勒戒處所觀
    察、勒戒，並無不當之處。
㈢、被告於查獲次日即110年1月19日解送至臺灣新北地方檢察署
    接受內勤檢察官訊問時，檢察官當庭並未允諾將給予其附命
    戒癮治療之緩起訴處分（見毒偵卷第33頁正反面）。被告抗
    告意旨所稱「當初也說可以到雲林治療」云云，應僅係被告
    於110年5月3日接受檢察事務官詢問時所表達：「希望能戒
    癮治療」之意見（見毒偵卷第50頁反面），而是否給予附命
    戒癮治療之緩起訴處分，並非檢察事務官之權限，只能轉達
    檢察官供參，是此部分之抗告意旨，應屬誤會。
㈣、抗告意旨雖另稱父親身有殘疾，母親患有癌症，均年邁70歲
    ，抗告人為家中獨子，未婚妻懷孕6個多月，生活重擔均由
    抗告人負擔云云，惟此家庭狀況並非屬應否裁定令被告入勒
    戒處所觀察、勒戒之法定判斷要件，從而此部分之抗告意旨
    ，亦難認屬有據。
五、綜上所述，原審法院依檢察官之聲請，裁定被告應送勒戒處
    所觀察、勒戒，經核其認事用法，並無違誤。被告猶執前詞
    提起本件抗告，指摘原裁定不當，為無理由，應予駁回。
據上論斷，應依刑事訴訟法第412條，裁定如主文。　　
中　　華　　民　　國　　110 　年　　8 　　月　　31　　日
                  刑事第二十庭  審判長法　官  王復生
                                      法　官  蕭世昌 
                                      法　官  張紹省
以上正本證明與原本無異。
不得再抗告。
                                      書記官  莫佳樺
中　　華　　民　　國　　110 　年　　9 　　月　　2 　　日